【裁判字號】    99,裁,1629
【裁判日期】    990722
【裁判案由】    虛報進口貨物
【裁判全文】
最  高  行  政  法  院  裁  定
                                      99年度裁字第1629號
上  訴  人  甲○○○○○○
                        號、169之3號
訴訟代理人  周延鵬  律師
            徐嘉男  律師
被 上訴 人  財政部高雄關稅局
代  表  人  乙○○
上列當事人間虛報進口貨物事件，上訴人對於中華民國99年3月3
1日高雄高等行政法院99年度訴字第48號判決，提起上訴，本院
裁定如下：
    主  文
上訴駁回。
上訴審訴訟費用由上訴人負擔。
    理  由
一、按對於高等行政法院判決之上訴，非以其違背法令為理由，
    不得為之，行政訴訟法第242條定有明文。依同法第243條第
    1項規定，判決不適用法規或適用不當者，為違背法令；而
    判決有同條第2項所列各款情形之一者，為當然違背法令。
    是當事人對於高等行政法院判決上訴，如依行政訴訟法第24
    3條第1項規定，以高等行政法院判決有不適用法規或適用不
    當為理由時，其上訴狀或理由書應有具體之指摘，並揭示該
    法規之條項或其內容；若係成文法以外之法則，應揭示該法
    則之旨趣；倘為司法院解釋或本院之判例，則應揭示該判解
    之字號或其內容。如以行政訴訟法第243條第2項所列各款情
    形為理由時，其上訴狀或理由書，應揭示合於該條項各款之
    事實。上訴狀或理由書如未依此項方法表明，或其所表明者
    與上開法條規定不合時，即難認為已對高等行政法院判決之
    違背法令有具體之指摘，其上訴自難認為合法。
二、上訴人委由贊一有限公司（下稱贊一公司）於民國97年4月2
    8日向被上訴人報運進口中國大陸產製紅茶乙批（進口報單
    號碼：第BG/97/ZV05/0002號第1項），被上訴人查驗結果，
    來貨外包裝紙箱標示內容物為烏龍茶，與原申報不符，嗣檢
    樣送請行政院農業委員會茶葉改良場（下稱茶葉改良場）鑑
    定結果，確認實到貨物為「經高溫烘焙之部分發酵茶」，應
    歸列貨品分類號列第0902.40.20.00-7號「部分發酵茶，每
    包超過3公斤」，輸入規定為MWO（大陸物品不准輸入），且
    來貨不在「開放小三通貨品明細」表列准許輸入之大陸物品
    ，經審理後認上訴人虛報進口貨物名稱，逃避管制之違章成
    立，乃參據財政部關稅總局驗估處簽復查價結果，依海關緝
    私條例第37條第3項轉據同條例第36條第1項、第3項規定，
    處貨價1倍之罰鍰計新臺幣（下同）272,700元，併沒入貨物
    。上訴人不服，申請復查，未獲變更，提起訴願，亦遭駁回
    ，遂提起本件行政訴訟，求為判決撤銷訴願決定、復查決定
    及原處分。經原審判決駁回。
三、上訴人對於原審法院判決上訴，係以：海關緝私條例第37條
    既係就行為人有虛報貨物名稱而涉及逃避管制時課以裁罰之
    規定，適用上自應限於行為人故意之情形，始不致過分侵害
    人民之財產權，原判決錯誤援引本院74年4月份庭長評事聯
    席會議決議，就海關緝私條例第37條中所謂虛報之認定僅以
    客觀事實情狀為判斷，不論主觀上之故意過失，顯擴張該條
    文規定範圍，有適用法規不當之違法；又原判決對上訴人系
    爭有關海關緝私條例第37條之主張及所提出福建金門地方法
    院檢察署檢察官97年度偵字第502號不起訴處分書所認定之
    事實，未交代何以不採之理由，有判決不備理由之違法；原
    審另稱本件與一般因出口商誤裝而由進口商申請退運之情形
    有間，故不適用關稅法第62條之規定云云，惟並未交代理由
    ，亦有判決不備理由之違法等語，資為論據。惟查：(一)按
    「報運貨物進口而有下列情事之一者，得視情節輕重，處以
    所漏進口稅額2倍至5倍之罰鍰，或沒入或併沒入其貨物：一
    、虛報所運貨物之名稱、數量或重量。……」「有前2項情
    事之一而涉及逃避管制者，依前條第1項及第3項論處。」「
    私運貨物進口、出口或經營私運貨物者，處貨價1倍至3倍之
    罰鍰。」「前2項私運貨物沒入之。」海關緝私條例第37條
    第1、第3項、第36條第1項、第3項各定有明文。依此規定，
    如報運貨物進口而有虛報所運貨物之名稱涉及逃避管制者，
    即得處貨價1倍至3倍之罰鍰，並沒入私運之貨物，法未規定
    以故意為限。本院74年4月份庭長評事聯席會議亦決議，行
    為人主觀上有無故意過失，與「虛報」之認定無涉。上訴人
    泛指上開決議違法，未表明其依據，難謂已具體指摘。(二)
    原判決業已敘明：上訴人於97年4月28日報運進口中國大陸
    產製之紅茶乙批，經查驗結果，為經高溫烘焙之部分發酵茶
    ，明顯報運進口貨物與實際到貨不符，構成「虛報」之事實
    ；又來貨應歸貨品分類號列第0902.40.20.00-7號，輸入規
    定為MWO（大陸物品不准輸入），且不在「開放小三通貨品
    明細」表列准許輸入之大陸物品，自屬於海關緝私條例第37
    條第3項所稱「管制」之範疇，上訴人從事進口貿易業務，
    當知未經公告准許輸入之大陸物品不准進口，其進口屬經濟
    部公告不准輸入之大陸物品即烏龍茶，而非原申報之紅茶，
    則其虛報進口貨物品名，涉及逃避管制之違章事證明確；至
    上訴人主張其業經檢察官為不起訴處分，足證其無虛報貨物
    品名及逃避管制之故意云云，惟觀其福建金門地方法院檢察
    署檢察官97年度偵字第502號不起訴處分書記載，檢察官係
    以上訴人之父黃積軍方為實際從事進口業務之人，復以黃積
    軍主觀上尚無違反懲治走私條例第2條第1項規定之故意而予
    以不起訴處分。何況刑罰與行政罰性質不同，構成要件有別
    ，且各有其適用之領域，故虛報進口貨物之行為不能適用懲
    治走私條例科刑者，仍可援引海關緝私條例處罰，是上開檢
    察官對上訴人之父黃積軍所為不起訴處分認定之事實，自不
    影響本件之判斷等情。經核於法無違。上訴人對上開海關緝
    私條例明文規定，泛稱原判決錯誤援引本院74年4月份庭長
    評事聯席會議決議云云，不能認對原審法院判決之違背法令
    有具體之指摘。至其餘上訴內容，或係就原審取捨證據、認
    定事實之職權行使，指摘其為不當，或就原審已論斷者，泛
    言未論斷，或就原審所為論斷，泛言其論斷矛盾，未具體敘
    明原審法院判決如何適用何法規不當，或不適用何法規不當
    ，亦難認對該判決之如何違背法令已有具體之指摘。依首揭
    說明，應認其上訴為不合法。
四、據上論結，本件上訴為不合法。依行政訴訟法第249條第1項
    前段、第104條、民事訴訟法第95條、第78條，裁定如主文
    。
中    華    民    國    99    年    7     月    22    日
                    最高行政法院第五庭
                        審判長法官  黃  璽  君
                              法官  王  碧  芳
                              法官  鄭  忠  仁
                              法官  吳  東  都
                              法官  陳  金  圍

以  上  正  本  證  明  與  原  本  無  異
中    華    民    國    99    年    7     月    23    日
                              書記官  彭  秀  玲

司法院資訊處製作；財團法人民間司法改革基金會備份。
